---
title: "Data base verification"
author: "Jhennifer Nascimento"
date: "2025-08-17"
output: html_document
---



## Verificação das bases de dados do projeto Travessia da Saúde

Este relatório tem como objetivo central documentar e facilitar a checagem da coleta de dados utilizada no projeto Travessia da Saúde. O código em R desenvolvido para essa etapa gera, como saída, uma tabela de conferência, em que cada variável é acompanhada por um indicador lógico (TRUE ou FALSE). Esse indicador aponta se o dado em questão foi corretamente migrado da base bruta para a base final, permitindo identificar rapidamente eventuais falhas ou inconsistências no processo de coleta.

## Base de dados municipal
Essa base reúne dados secundários agregados por município, extraídos do SISCAN, INCA, IBGE e CNES. Ela fornece informações sobre exames realizados, estimativas de incidência de câncer, demografia, estrutura dos serviços de saúde e equipamentos disponíveis.

```{r, warning = FALSE, message = FALSE}

library(readxl)
library(DT)

# Lê as abas do arquivo no mesmo diretório do .Rmd
arquivo <- "dados_municipios.xlsx"
stopifnot(file.exists(arquivo))

base_mama <- read_excel(arquivo, sheet = "MAMA")
base_colo <- read_excel(arquivo, sheet = "COLO")

# Tabelas interativas

# mama
datatable(base_mama, options = list(pageLength = 10, scrollX = TRUE))

#colo
datatable(base_colo, options = list(pageLength = 10, scrollX = TRUE))



```

### Verificação da base Mama
#### Mama - População feminina e população elegível

```{r, warning = FALSE, message = FALSE}
######## MAMA ###########

# 1. Pacotes
library(readxl)
library(dplyr)
library(stringr)

# 2. Carregar base do projeto com as duas variáveis
base_mama_pop <- read_excel("dados_municipios.xlsx", sheet = "MAMA") %>%
  select(
    Municipio_mun,
    COD_municipio_mun,
    starts_with("POP_Feminina_"),
    starts_with("POP_Elegivel_MAMA_")
  ) %>%
  mutate(cod_ibge_base = substr(as.character(COD_municipio_mun), 1, 6))

# 3. Função para comparar as populações
comparar_pop_feminina_mama <- function(ano, base_mama_pop) {
  
  col_total_projeto <- paste0("POP_Feminina_", ano, "_mun")
  col_elegivel_projeto <- paste0("POP_Elegivel_MAMA_", ano, "_mun")
  arquivo <- paste0("DATASUS_Populacao_Feminina_", ano, ".xlsx")
  
  base_datasus <- read_excel(arquivo) %>%
    rename(municipio_raw = `Município`) %>%
    mutate(
      cod_ibge_datasus = str_extract(municipio_raw, "^\\d{6}"),
      nome_municipio = str_remove(municipio_raw, "^\\d{6}\\s+"),
      cod_ibge_datasus = as.character(cod_ibge_datasus),
      elegivel_mama = rowSums(select(., `50 anos`:`69 anos`), na.rm = TRUE)
    ) %>%
    select(cod_ibge_datasus, nome_municipio, Total, elegivel_mama)
  
  comparacao <- inner_join(
    base_datasus,
    base_mama_pop,
    by = c("cod_ibge_datasus" = "cod_ibge_base")
  ) %>%
    mutate(
      valor_projeto_total = .data[[col_total_projeto]],
      valor_projeto_elegivel = .data[[col_elegivel_projeto]],
      iguais_total = Total == valor_projeto_total,
      iguais_elegivel = elegivel_mama == valor_projeto_elegivel,
      diferenca_total = Total - valor_projeto_total,
      diferenca_elegivel = elegivel_mama - valor_projeto_elegivel
    ) %>%
    select(
      cod_ibge = cod_ibge_datasus,
      Municipio_datasus = nome_municipio,
      Municipio_base = Municipio_mun,
      Total_datasus = Total,
      valor_projeto_total,
      iguais_total,
      diferenca_total,
      elegivel_datasus = elegivel_mama,
      valor_projeto_elegivel,
      iguais_elegivel,
      diferenca_elegivel
    )
  
  return(comparacao)
}

# 4. Rodar comparação para todos os anos (2019–2024)
comparacoes_pop_feminina_mama <- list()

for (ano in 2019:2024) {
  comparacoes_pop_feminina_mama[[as.character(ano)]] <- comparar_pop_feminina_mama(ano, base_mama_pop)
}

# 5. Conferência visual

DT::datatable(comparacoes_pop_feminina_mama[["2019"]])
DT::datatable(comparacoes_pop_feminina_mama[["2020"]])
DT::datatable(comparacoes_pop_feminina_mama[["2021"]])
DT::datatable(comparacoes_pop_feminina_mama[["2022"]])
DT::datatable(comparacoes_pop_feminina_mama[["2023"]])
DT::datatable(comparacoes_pop_feminina_mama[["2024"]])

```


#### Mama - Mamografias

```{r, warning = FALSE, message = FALSE}
############### Municipios ####################

# 1. Pacotes
library(readxl)
library(dplyr)
library(stringr)


# 2. Carregar base com mamografias
base_mama <- read_excel("dados_municipios.xlsx", sheet = "MAMA") %>%
  select(Municipio_mun, COD_municipio_mun, starts_with("Mamografias")) %>%
  mutate(
    cod_ibge_base = substr(as.character(COD_municipio_mun), 1, 6)  # agora com 6 dígitos
  )


# 3. Função para comparar mamografias
comparar_mamografias <- function(ano, base_mama) {
  
  # Nome da variável na base do projeto
  col_projeto <- paste0("Mamografias_", ano, "_mun")
  
  # Nome do arquivo SISCAN
  arquivo <- paste0("SISCAN_Mamografias_", ano, ".xlsx")
  
  # Leitura da planilha do SISCAN
  base_siscan <- read_excel(arquivo) %>%
    rename(municipio_residencia = `Munic.de residencia`) %>%
    mutate(
      cod_ibge_siscan = str_extract(municipio_residencia, "^\\d{6,7}"),
      nome_municipio = str_remove(municipio_residencia, "^\\d{6,7}\\s+"),
      cod_ibge_siscan = as.character(cod_ibge_siscan),
      Exames = as.numeric(Exames)
    ) %>%
    select(cod_ibge_siscan, nome_municipio, Exames)
  
  # Comparação com a base do projeto
  base_comparada <- inner_join(
    base_siscan,
    base_mama,
    by = c("cod_ibge_siscan" = "cod_ibge_base")
  ) %>%
    mutate(
      valor_projeto = .data[[col_projeto]],
      iguais = Exames == valor_projeto,
      diferenca = Exames - valor_projeto
    ) %>%
    select(
      cod_ibge = cod_ibge_siscan,
      Municipio_siscan = nome_municipio,
      Municipio_base = Municipio_mun,
      Exames_siscan = Exames,
      valor_projeto,
      iguais,
      diferenca
    )
  
  return(base_comparada)
}

# 4. Rodar comparação para todos os anos (2019–2024)
mamografia_comparacoes <- list()

for (ano in 2019:2024) {
  mamografia_comparacoes[[as.character(ano)]] <- comparar_mamografias(ano, base_mama)
}


# 5. Conferir visualmente
DT::datatable(mamografia_comparacoes[["2019"]])
DT::datatable(mamografia_comparacoes[["2020"]])
DT::datatable(mamografia_comparacoes[["2021"]])
DT::datatable(mamografia_comparacoes[["2022"]])
DT::datatable(mamografia_comparacoes[["2023"]])
DT::datatable(mamografia_comparacoes[["2024"]])
```



#### Mama - Histopatologico
```{r, warning = FALSE, message = FALSE}

######## MAMA ###########

# 1. Pacotes
library(readxl)
library(dplyr)
library(stringr)

# 2. Carregar base com exames histologicos
base_mama <- read_excel("dados_municipios.xlsx", sheet = "MAMA") %>%
  select(Municipio_mun, COD_municipio_mun, starts_with("Mamografias"), starts_with("Histo_Mama")) %>%
  mutate(cod_ibge_base = substr(as.character(COD_municipio_mun), 1, 6))


# 3. Função para comparar exames histopatologicos
comparar_histopatologico_mama <- function(ano, base_mama) {
  
  col_projeto <- paste0("Histo_Mama_", ano, "_mun")
  arquivo <- paste0("SISCAN_Histopatologico_Mama_", ano, ".xlsx")
  
  base_siscan <- read_excel(arquivo) %>%
    rename(municipio_residencia = `Munic.de residencia`) %>%
    mutate(
      cod_ibge_siscan = str_extract(municipio_residencia, "^\\d{6}"),
      nome_municipio = str_remove(municipio_residencia, "^\\d{6}\\s+"),
      cod_ibge_siscan = as.character(cod_ibge_siscan),
      Exames = as.numeric(Exames)
    ) %>%
    select(cod_ibge_siscan, nome_municipio, Exames)
  
  comparacao <- inner_join(
    base_siscan,
    base_mama,
    by = c("cod_ibge_siscan" = "cod_ibge_base")
  ) %>%
    mutate(
      valor_projeto = .data[[col_projeto]],
      iguais = Exames == valor_projeto,
      diferenca = Exames - valor_projeto
    ) %>%
    select(
      cod_ibge = cod_ibge_siscan,
      Municipio_siscan = nome_municipio,
      Municipio_base = Municipio_mun,
      Exames_siscan = Exames,
      valor_projeto,
      iguais,
      diferenca
    )
  
  return(comparacao)
}

# 4. Rodar comparação para todos os anos (2019–2024)
comparacoes_histo_mama <- list()

for (ano in 2019:2024) {
  comparacoes_histo_mama[[as.character(ano)]] <- comparar_histopatologico_mama(ano, base_mama)
}

# 5. Conferir visualmente
DT::datatable(comparacoes_histo_mama[["2019"]])
DT::datatable(comparacoes_histo_mama[["2020"]])
DT::datatable(comparacoes_histo_mama[["2021"]])
DT::datatable(comparacoes_histo_mama[["2022"]])
DT::datatable(comparacoes_histo_mama[["2023"]])
DT::datatable(comparacoes_histo_mama[["2024"]])

```

#### Mama - Histopatologico alterado
```{r, warning = FALSE, message = FALSE}
######## MAMA ###########

# 1. Pacotes
library(readxl)
library(dplyr)
library(stringr)

# 2. Carregar base com exames histologicos alterado
base_mama <- read_excel("dados_municipios.xlsx", sheet = "MAMA") %>%
  select(Municipio_mun, COD_municipio_mun, starts_with("Histo_Alterado_Mama")) %>%
  mutate(cod_ibge_base = substr(as.character(COD_municipio_mun), 1, 6))


# 3. Função para comparar exames histopatologicos
comparar_histo_alterado_mama <- function(ano, base_mama) {
  
  col_projeto <- paste0("Histo_Alterado_Mama_", ano, "_mun")
  arquivo <- paste0("SISCAN_Histopatologico_Resultado_Mama_", ano, ".xlsx")
  
  base_siscan <- read_excel(arquivo) %>%
    rename(municipio_residencia = `Munic.de residencia`) %>%
    mutate(
      cod_ibge_siscan = str_extract(municipio_residencia, "^\\d{6}"),
      nome_municipio = str_remove(municipio_residencia, "^\\d{6}\\s+"),
      cod_ibge_siscan = as.character(cod_ibge_siscan),
      Total = as.numeric(Total)
    ) %>%
    select(cod_ibge_siscan, nome_municipio, Total)
  
  comparacao <- inner_join(
    base_siscan,
    base_mama,
    by = c("cod_ibge_siscan" = "cod_ibge_base")
  ) %>%
    mutate(
      valor_projeto = .data[[col_projeto]],
      iguais = Total == valor_projeto,
      diferenca = Total - valor_projeto
    ) %>%
    select(
      cod_ibge = cod_ibge_siscan,
      Municipio_siscan = nome_municipio,
      Municipio_base = Municipio_mun,
      Total_siscan = Total,
      valor_projeto,
      iguais,
      diferenca
    )
  
  return(comparacao)
}

# 4. Rodar comparação para todos os anos (2019–2024)
comparacoes_histo_alterado_mama <- list()

for (ano in 2019:2024) {
  comparacoes_histo_alterado_mama[[as.character(ano)]] <- comparar_histo_alterado_mama(ano, base_mama)
}

# 5. Conferir visualmente
DT::datatable(comparacoes_histo_alterado_mama[["2019"]])
DT::datatable(comparacoes_histo_alterado_mama[["2020"]])
DT::datatable(comparacoes_histo_alterado_mama[["2021"]])
DT::datatable(comparacoes_histo_alterado_mama[["2022"]])
DT::datatable(comparacoes_histo_alterado_mama[["2023"]])
DT::datatable(comparacoes_histo_alterado_mama[["2024"]])
```

#### Mama - Cancer
```{r, warning = FALSE, message = FALSE}
######## MAMA ###########

# 1. Pacotes
library(readxl)
library(dplyr)
library(stringr)

# 2. Carregar base com diagnósticos de câncer de mama confirmados
base_mama <- read_excel("dados_municipios.xlsx", sheet = "MAMA") %>%
  select(Municipio_mun, COD_municipio_mun, starts_with("Cancer_Mama")) %>%
  mutate(
    cod_ibge_base = substr(as.character(COD_municipio_mun), 1, 6)
  )

# 3. Função para comparar casos cancer
comparar_casos_cancer_mama <- function(ano, base_mama) {
  
  col_projeto <- paste0("Cancer_Mama_", ano, "_mun")
  arquivo <- paste0("SISCAN_Cancer_Mama_", ano, ".xlsx")
  
  base_siscan <- read_excel(arquivo) %>%
    rename(municipio_residencia = `Munic.de residencia`) %>%
    mutate(
      cod_ibge_siscan = str_extract(municipio_residencia, "^\\d{6}"),
      nome_municipio = str_remove(municipio_residencia, "^\\d{6}\\s+"),
      cod_ibge_siscan = as.character(cod_ibge_siscan),
      Pacientes = as.numeric(Pacientes)
    ) %>%
    select(cod_ibge_siscan, nome_municipio, Pacientes)
  
  comparacao <- inner_join(
    base_siscan,
    base_mama,
    by = c("cod_ibge_siscan" = "cod_ibge_base")
  ) %>%
    mutate(
      valor_projeto = .data[[col_projeto]],
      iguais = Pacientes == valor_projeto,
      diferenca = Pacientes - valor_projeto
    ) %>%
    select(
      cod_ibge = cod_ibge_siscan,
      Municipio_siscan = nome_municipio,
      Municipio_base = Municipio_mun,
      Pacientes_siscan = Pacientes,
      valor_projeto,
      iguais,
      diferenca
    )
  
  return(comparacao)
}

# 4. Rodar comparação para todos os anos (2019–2024)
comparacoes_cancer_mama <- list()

for (ano in 2019:2024) {
  comparacoes_cancer_mama[[as.character(ano)]] <- comparar_casos_cancer_mama(ano, base_mama)
}

# 5. Conferir visualmente
DT::datatable(comparacoes_cancer_mama[["2019"]])
DT::datatable(comparacoes_cancer_mama[["2020"]])
DT::datatable(comparacoes_cancer_mama[["2021"]])
DT::datatable(comparacoes_cancer_mama[["2022"]])
DT::datatable(comparacoes_cancer_mama[["2023"]])
DT::datatable(comparacoes_cancer_mama[["2024"]])

```

#### Mama - Tratamento
```{r, warning = FALSE, message = FALSE}
############ Tratamento Municipios ###########
# 1. Pacotes
library(readxl)
library(dplyr)
library(stringi)
library(stringr)

# 2. Carregar base municipal sem duplicar o código
base_mun_mama <- read_excel("dados_municipios.xlsx", sheet = "MAMA") %>%
  select(Municipio_mun, COD_municipio_mun, starts_with("tratamento_mama"))

base_mun_colo <- read_excel("dados_municipios.xlsx", sheet = "COLO") %>%
  select(Municipio_mun, starts_with("tratamento_colo"))

# Junta as duas mantendo apenas uma coluna de COD_municipio_mun
base_mun <- full_join(base_mun_mama, base_mun_colo, by = "Municipio_mun")


# 3. Função para comparação usando COD IBGE
comparar_tratamentos <- function(ano, tipo, base_mun, arquivo_inca) {
  
  # Nome da coluna correspondente ao ano na base municipal
  col_mun <- paste0("tratamento_", tipo, "_", ano, "_mun")
  
  # Base municipal com código IBGE como string
  base_projeto <- base_mun %>%
    select(Municipio_mun, COD_municipio_mun, !!sym(col_mun)) %>%
    mutate(
      cod_ibge_base = as.character(COD_municipio_mun)
    )
  
  # Lê o arquivo do INCA e extrai o código IBGE (7 dígitos)
  base_inca <- read_excel(arquivo_inca) %>%
    mutate(
      Total = as.numeric(Total),
      cod_ibge_inca = str_extract(Municipio, "\\d{7}")  # só o código
    ) %>%
    select(cod_ibge_inca, Municipio, Total)
  
  # Faz join pelo código IBGE
  comparacao <- inner_join(
    base_inca,
    base_projeto,
    by = c("cod_ibge_inca" = "cod_ibge_base")
  ) %>%
    mutate(
      valor_projeto = .data[[col_mun]],
      iguais = Total == valor_projeto,
      diferenca = Total - valor_projeto
    ) %>%
    select(
      cod_ibge = cod_ibge_inca,
      Municipio_inca = Municipio,
      Municipio_base = Municipio_mun,
      Total_inca = Total,
      valor_projeto,
      iguais,
      diferenca
    )
  
  return(comparacao)
}


# 4. Lista dos arquivos XLSX do INCA (já limpos)
arquivos_inca <- list(
  mama_2019 = "INCA_Tratamento_Mama_2019.xlsx",
  mama_2020 = "INCA_Tratamento_Mama_2020.xlsx",
  mama_2021 = "INCA_Tratamento_Mama_2021.xlsx",
  mama_2022 = "INCA_Tratamento_Mama_2022.xlsx",
  mama_2023 = "INCA_Tratamento_Mama_2023.xlsx",
  colo_2019 = "INCA_Tratamento_Colo_2019.xlsx",
  colo_2020 = "INCA_Tratamento_Colo_2020.xlsx",
  colo_2021 = "INCA_Tratamento_Colo_2021.xlsx",
  colo_2022 = "INCA_Tratamento_Colo_2022.xlsx",
  colo_2023 = "INCA_Tratamento_Colo_2023.xlsx"
)


# 5. Gerar comparações para todos os anos/tipos
comparacoes <- list()

for (tipo in c("mama", "colo")) {
  for (ano in 2019:2023) {
    key <- paste0(tipo, "_", ano)
    arquivo_inca <- arquivos_inca[[key]]
    
    comparacoes[[key]] <- comparar_tratamentos(
      ano = ano,
      tipo = tipo,
      base_mun = base_mun,
      arquivo_inca = arquivo_inca
    )
  }
}


# 6. Abrir e conferir
DT::datatable(comparacoes[["mama_2019"]])  # compara mama 2019
DT::datatable(comparacoes[["mama_2020"]])  # compara mama 2020
DT::datatable(comparacoes[["mama_2021"]])  # compara mama 2021
DT::datatable(comparacoes[["mama_2022"]])  # compara mama 2022
DT::datatable(comparacoes[["mama_2023"]])  # compara mama 2023
```

#### Mama - Categorias
```{r, warning = FALSE, message = FALSE}
############### Municipios ####################

# 1. Pacotes
library(readxl)
library(dplyr)
library(stringr)

# 2. Carregar base com resultados de mamografias (categorias)
base_mama_resultados <- read_excel("dados_municipios.xlsx", sheet = "MAMA") %>%
  select(Municipio_mun, COD_municipio_mun, starts_with("Categoria_")) %>%
  mutate(cod_ibge_base = substr(as.character(COD_municipio_mun), 1, 6))

# 3. Função para comparar categorias de mamografia (BIRADS)
comparar_categorias_mamografia <- function(ano, base_mama_resultados) {
  
  arquivo <- paste0("SISCAN_Mamografias_Resultados_", ano, ".xlsx")
  
  base_siscan <- read_excel(arquivo) %>%
    rename(municipio_residencia = `Munic.de residencia`) %>%
    mutate(
      cod_ibge_siscan = str_extract(municipio_residencia, "^\\d{6}"),
      nome_municipio = str_remove(municipio_residencia, "^\\d{6}\\s+"),
      cod_ibge_siscan = as.character(cod_ibge_siscan)
    ) %>%
    select(cod_ibge_siscan, nome_municipio, starts_with("Categoria"))
  
  # Loop sobre categorias 0 a 6
  comparacoes <- list()
  for (cat in 0:6) {
    col_siscan <- paste0("Categoria ", cat)
    col_projeto <- paste0("Categoria_", cat, "_", ano, "_mun")
    
    comp <- inner_join(
      base_siscan %>% select(cod_ibge_siscan, nome_municipio, !!sym(col_siscan)),
      base_mama_resultados %>% select(cod_ibge_base, Municipio_mun, !!sym(col_projeto)),
      by = c("cod_ibge_siscan" = "cod_ibge_base")
    ) %>%
      mutate(
        valor_siscan = .data[[col_siscan]],
        valor_projeto = .data[[col_projeto]],
        iguais = valor_siscan == valor_projeto,
        diferenca = valor_siscan - valor_projeto,
        categoria = cat
      ) %>%
      select(
        cod_ibge = cod_ibge_siscan,
        Municipio_siscan = nome_municipio,
        Municipio_base = Municipio_mun,
        categoria,
        valor_siscan,
        valor_projeto,
        iguais,
        diferenca
      )
    
    comparacoes[[as.character(cat)]] <- comp
  }
  
  # Junta as comparações por categoria em um único dataframe
  bind_rows(comparacoes)
}

# 4. Rodar comparação para todos os anos (2019–2024)
comparacoes_categorias_mamografia <- list()

for (ano in 2019:2024) {
  comparacoes_categorias_mamografia[[as.character(ano)]] <- 
    comparar_categorias_mamografia(ano, base_mama_resultados)
}

# 5. Conferir visualmente
DT::datatable(comparacoes_categorias_mamografia[["2019"]])
DT::datatable(comparacoes_categorias_mamografia[["2020"]])
DT::datatable(comparacoes_categorias_mamografia[["2021"]])
DT::datatable(comparacoes_categorias_mamografia[["2022"]])
DT::datatable(comparacoes_categorias_mamografia[["2023"]])
DT::datatable(comparacoes_categorias_mamografia[["2024"]])
```


### Verificação da base Colo
#### Colo - População feminina e população elegível

```{r, warning = FALSE, message = FALSE}
######## COLO ###########

# 1. Pacotes
library(readxl)
library(dplyr)
library(stringr)

# 2. Carregar base com as variáveis da aba COLO
base_colo_pop <- read_excel("dados_municipios.xlsx", sheet = "COLO") %>%
  select(
    Municipio_mun,
    COD_municipio_mun,
    starts_with("POP_Feminina_"),
    starts_with("Populacao_elegivel_colo_")
  ) %>%
  mutate(cod_ibge_base = substr(as.character(COD_municipio_mun), 1, 6))

# 3. Função de comparação
comparar_pop_feminina_colo <- function(ano, base_colo_pop) {
  
  col_total_projeto <- paste0("POP_Feminina_", ano, "_mun")
  col_elegivel_projeto <- paste0("Populacao_elegivel_colo_", ano, "_mun")
  arquivo <- paste0("DATASUS_Populacao_Feminina_", ano, ".xlsx")
  
  base_datasus <- read_excel(arquivo) %>%
    rename(municipio_raw = `Município`) %>%
    mutate(
      cod_ibge_datasus = str_extract(municipio_raw, "^\\d{6}"),
      nome_municipio = str_remove(municipio_raw, "^\\d{6}\\s+"),
      cod_ibge_datasus = as.character(cod_ibge_datasus),
      elegivel_colo = rowSums(select(., `24 anos`:`64 anos`), na.rm = TRUE)
    ) %>%
    select(cod_ibge_datasus, nome_municipio, Total, elegivel_colo)
  
  comparacao <- inner_join(
    base_datasus,
    base_colo_pop,
    by = c("cod_ibge_datasus" = "cod_ibge_base")
  ) %>%
    mutate(
      valor_projeto_total = .data[[col_total_projeto]],
      valor_projeto_elegivel = .data[[col_elegivel_projeto]],
      iguais_total = Total == valor_projeto_total,
      iguais_elegivel = elegivel_colo == valor_projeto_elegivel,
      diferenca_total = Total - valor_projeto_total,
      diferenca_elegivel = elegivel_colo - valor_projeto_elegivel
    ) %>%
    select(
      cod_ibge = cod_ibge_datasus,
      Municipio_datasus = nome_municipio,
      Municipio_base = Municipio_mun,
      Total_datasus = Total,
      valor_projeto_total,
      iguais_total,
      diferenca_total,
      elegivel_datasus = elegivel_colo,
      valor_projeto_elegivel,
      iguais_elegivel,
      diferenca_elegivel
    )
  
  return(comparacao)
}

# 4. Rodar comparação para todos os anos (2019–2024)
comparacoes_pop_feminina_colo <- list()

for (ano in 2019:2024) {
  comparacoes_pop_feminina_colo[[as.character(ano)]] <- comparar_pop_feminina_colo(ano, base_colo_pop)
}


# 5. Conferência visual
DT::datatable(comparacoes_pop_feminina_colo[["2019"]])
DT::datatable(comparacoes_pop_feminina_colo[["2020"]])
DT::datatable(comparacoes_pop_feminina_colo[["2021"]])
DT::datatable(comparacoes_pop_feminina_colo[["2022"]])
DT::datatable(comparacoes_pop_feminina_colo[["2023"]])
DT::datatable(comparacoes_pop_feminina_colo[["2024"]])

```




#### Colo - Citopatologicos

```{r, warning = FALSE, message = FALSE}
############# Municípios ####################

# 1. Pacotes
library(readxl)
library(dplyr)
library(stringr)

# 2. Carregar base do projeto (aba COLO)
base_colo <- read_excel("dados_municipios.xlsx", sheet = "COLO") %>%
  select(Municipio_mun, COD_municipio_mun, starts_with("Cito_Colo_")) %>%
  mutate(cod_ibge_base = substr(as.character(COD_municipio_mun), 1, 6))

# 3. Função para comparar exames citopatológicos de colo do útero
comparar_citopatologico_colo <- function(ano, base_colo) {
  
  col_projeto <- paste0("Cito_Colo_", ano, "_mun")
  arquivo <- paste0("SISCAN_Citopatológico_Colo_", ano, ".xlsx")
  
  base_siscan <- read_excel(arquivo) %>%
    rename(municipio_residencia = `Munic.de residencia`) %>%
    mutate(
      cod_ibge_siscan = str_extract(municipio_residencia, "^\\d{6}"),
      nome_municipio = str_remove(municipio_residencia, "^\\d{6}\\s+"),
      cod_ibge_siscan = as.character(cod_ibge_siscan),
      Total = as.numeric(Exames)
    ) %>%
    select(cod_ibge_siscan, nome_municipio, Total)
  
  comparacao <- inner_join(
    base_siscan,
    base_colo,
    by = c("cod_ibge_siscan" = "cod_ibge_base")
  ) %>%
    mutate(
      valor_projeto = .data[[col_projeto]],
      iguais = Total == valor_projeto,
      diferenca = Total - valor_projeto
    ) %>%
    select(
      cod_ibge = cod_ibge_siscan,
      Municipio_siscan = nome_municipio,
      Municipio_base = Municipio_mun,
      Total_siscan = Total,
      valor_projeto,
      iguais,
      diferenca
    )
  
  return(comparacao)
}

# 4. Rodar comparação para todos os anos (2019–2024)
comparacoes_cito_colo <- list()

for (ano in 2019:2024) {
  comparacoes_cito_colo[[as.character(ano)]] <- comparar_citopatologico_colo(ano, base_colo)
}

# 5. Conferir visualmente
DT::datatable(comparacoes_cito_colo[["2019"]])
DT::datatable(comparacoes_cito_colo[["2020"]])
DT::datatable(comparacoes_cito_colo[["2021"]])
DT::datatable(comparacoes_cito_colo[["2022"]])
DT::datatable(comparacoes_cito_colo[["2023"]])
DT::datatable(comparacoes_cito_colo[["2024"]])
```

#### Colo - Citopatologicos inconclusivo

```{r, warning = FALSE, message = FALSE}
############# Municipios – CITO INCONCLUSIVOS ####################

# 1. Pacotes
library(readxl)
library(dplyr)
library(stringr)

# 2. Carregar base de dados (aba COLO)
base_colo_inconclusivo <- read_excel("dados_municipios.xlsx", sheet = "COLO") %>%
  select(Municipio_mun, COD_municipio_mun, starts_with("Cito_Colo_inconclusvos_")) %>%
  mutate(cod_ibge_base = substr(as.character(COD_municipio_mun), 1, 6))

# 3. Função para comparar exames inconclusivos
comparar_cito_inconclusivo <- function(ano, base_colo) {
  
  col_projeto <- paste0("Cito_Colo_inconclusvos_", ano, "_mun")
  arquivo <- paste0("SISCAN_Citopatológico_Inconclusivo_", ano, ".xlsx")
  
  base_siscan <- read_excel(arquivo) %>%
    rename(municipio_residencia = `Munic.de residencia`) %>%
    mutate(
      cod_ibge_siscan = str_extract(municipio_residencia, "^\\d{6}"),
      nome_municipio = str_remove(municipio_residencia, "^\\d{6}\\s+"),
      cod_ibge_siscan = as.character(cod_ibge_siscan),
      Total = as.numeric(Total)
    ) %>%
    select(cod_ibge_siscan, nome_municipio, Total)
  
  comparacao <- inner_join(
    base_siscan,
    base_colo,
    by = c("cod_ibge_siscan" = "cod_ibge_base")
  ) %>%
    mutate(
      valor_projeto = .data[[col_projeto]],
      iguais = Total == valor_projeto,
      diferenca = Total - valor_projeto
    ) %>%
    select(
      cod_ibge = cod_ibge_siscan,
      Municipio_siscan = nome_municipio,
      Municipio_base = Municipio_mun,
      Total_siscan = Total,
      valor_projeto,
      iguais,
      diferenca
    )
  
  return(comparacao)
}

# 4. Rodar comparação para todos os anos (2019–2024)
comparacoes_cito_inconclusivo <- list()

for (ano in 2019:2024) {
  comparacoes_cito_inconclusivo[[as.character(ano)]] <- comparar_cito_inconclusivo(ano, base_colo_inconclusivo)
}

# 5. Conferência visual
DT::datatable(comparacoes_cito_inconclusivo[["2019"]])
DT::datatable(comparacoes_cito_inconclusivo[["2020"]])
DT::datatable(comparacoes_cito_inconclusivo[["2021"]])
DT::datatable(comparacoes_cito_inconclusivo[["2022"]])
DT::datatable(comparacoes_cito_inconclusivo[["2023"]])
DT::datatable(comparacoes_cito_inconclusivo[["2024"]])
```

#### Colo - Citopatologicos alterado 

```{r, warning = FALSE, message = FALSE}
############# Municipios – CITO ALTERADOS ####################
# 1. Pacotes
library(readxl)
library(dplyr)
library(stringr)

# 2. Carregar base de dados do projeto (aba COLO)
base_colo_alterado <- read_excel("dados_municipios.xlsx", sheet = "COLO") %>%
  select(Municipio_mun, COD_municipio_mun, starts_with("Cito_Alterados_")) %>%
  mutate(cod_ibge_base = substr(as.character(COD_municipio_mun), 1, 6))

# 3. Função para comparar exames citopatológicos alterados
comparar_cito_alterado <- function(ano, base_colo) {
  
  col_projeto <- paste0("Cito_Alterados_", ano, "_mun")
  arquivo <- paste0("SISCAN_Citopatológico_Alterado_", ano, ".xlsx")
  
  base_siscan <- read_excel(arquivo) %>%
    rename(municipio_residencia = `Munic.de residencia`) %>%
    mutate(
      cod_ibge_siscan = str_extract(municipio_residencia, "^\\d{6}"),
      nome_municipio = str_remove(municipio_residencia, "^\\d{6}\\s+"),
      cod_ibge_siscan = as.character(cod_ibge_siscan),
      Total = as.numeric(Pacientes)
    ) %>%
    select(cod_ibge_siscan, nome_municipio, Total)
  
  comparacao <- inner_join(
    base_siscan,
    base_colo,
    by = c("cod_ibge_siscan" = "cod_ibge_base")
  ) %>%
    mutate(
      valor_projeto = .data[[col_projeto]],
      iguais = Total == valor_projeto,
      diferenca = Total - valor_projeto
    ) %>%
    select(
      cod_ibge = cod_ibge_siscan,
      Municipio_siscan = nome_municipio,
      Municipio_base = Municipio_mun,
      Total_siscan = Total,
      valor_projeto,
      iguais,
      diferenca
    )
  
  return(comparacao)
}

# 4. Rodar comparação para todos os anos (2019–2024)
comparacoes_cito_alterado <- list()

for (ano in 2019:2024) {
  comparacoes_cito_alterado[[as.character(ano)]] <- comparar_cito_alterado(ano, base_colo_alterado)
}

# 5. Conferir visualmente (exemplo)
DT::datatable(comparacoes_cito_alterado[["2019"]])
DT::datatable(comparacoes_cito_alterado[["2020"]])
DT::datatable(comparacoes_cito_alterado[["2021"]])
DT::datatable(comparacoes_cito_alterado[["2022"]])
DT::datatable(comparacoes_cito_alterado[["2023"]])
DT::datatable(comparacoes_cito_alterado[["2024"]])
```

#### Colo - Histopatologico municipal

```{r, warning = FALSE, message = FALSE}
############ COLO ###############

# 1. Pacotes
library(readxl)
library(dplyr)
library(stringr)

# 2. Carregar base com os dados da aba COLO
base_colo_histo <- read_excel("dados_municipios.xlsx", sheet = "COLO") %>%
  select(Municipio_mun, COD_municipio_mun, starts_with("Histo_Colo_")) %>%
  mutate(cod_ibge_base = substr(as.character(COD_municipio_mun), 1, 6))

# 3. Função de comparação
comparar_histopatologico_colo <- function(ano, base_colo) {
  
  col_projeto <- paste0("Histo_Colo_", ano, "_mun")
  arquivo <- paste0("SISCAN_Histopatologico_Colo_", ano, ".xlsx")
  
  base_siscan <- read_excel(arquivo) %>%
    rename(municipio_residencia = `Munic.de residencia`) %>%
    mutate(
      cod_ibge_siscan = str_extract(municipio_residencia, "^\\d{6}"),
      nome_municipio = str_remove(municipio_residencia, "^\\d{6}\\s+"),
      cod_ibge_siscan = as.character(cod_ibge_siscan),
      Pacientes = as.numeric(Pacientes)
    ) %>%
    select(cod_ibge_siscan, nome_municipio, Pacientes)
  
  comparacao <- inner_join(
    base_siscan,
    base_colo,
    by = c("cod_ibge_siscan" = "cod_ibge_base")
  ) %>%
    mutate(
      valor_projeto = .data[[col_projeto]],
      iguais = Pacientes == valor_projeto,
      diferenca = Pacientes - valor_projeto
    ) %>%
    select(
      cod_ibge = cod_ibge_siscan,
      Municipio_siscan = nome_municipio,
      Municipio_base = Municipio_mun,
      Pacientes_siscan = Pacientes,
      valor_projeto,
      iguais,
      diferenca
    )
  
  return(comparacao)
}

# 4. Rodar comparação para os anos de 2019 a 2024
comparacoes_histo_colo <- list()

for (ano in 2019:2024) {
  comparacoes_histo_colo[[as.character(ano)]] <- comparar_histopatologico_colo(ano, base_colo_histo)
}

# 5. Conferir visualmente
DT::datatable(comparacoes_histo_colo[["2019"]])
DT::datatable(comparacoes_histo_colo[["2020"]])
DT::datatable(comparacoes_histo_colo[["2021"]])
DT::datatable(comparacoes_histo_colo[["2022"]])
DT::datatable(comparacoes_histo_colo[["2023"]])
DT::datatable(comparacoes_histo_colo[["2024"]])


```

#### Colo - Histopatologico alterado 

```{r, warning = FALSE, message = FALSE}
######## COLO ###########

# 1. Pacotes
library(readxl)
library(dplyr)
library(stringr)

# 2. Carregar base com os dados da aba COLO
base_colo_alterados <- read_excel("dados_municipios.xlsx", sheet = "COLO") %>%
  select(Municipio_mun, COD_municipio_mun, starts_with("Histo_Alterado_Colo_")) %>%
  mutate(cod_ibge_base = substr(as.character(COD_municipio_mun), 1, 6))

# 3. Função para comparar histopatológicos alterados do colo
comparar_histo_alterado_colo <- function(ano, base_colo) {
  
  col_projeto <- paste0("Histo_Alterado_Colo_", ano, "_mun")
  arquivo <- paste0("SISCAN_Histopatologico_Alterados_Colo_", ano, ".xlsx")
  
  base_siscan <- read_excel(arquivo) %>%
    rename(municipio_residencia = `Munic.de residencia`) %>%
    mutate(
      cod_ibge_siscan = str_extract(municipio_residencia, "^\\d{6}"),
      nome_municipio = str_remove(municipio_residencia, "^\\d{6}\\s+"),
      cod_ibge_siscan = as.character(cod_ibge_siscan),
      Total = as.numeric(Pacientes)
    ) %>%
    select(cod_ibge_siscan, nome_municipio, Total)
  
  comparacao <- inner_join(
    base_siscan,
    base_colo,
    by = c("cod_ibge_siscan" = "cod_ibge_base")
  ) %>%
    mutate(
      valor_projeto = .data[[col_projeto]],
      iguais = Total == valor_projeto,
      diferenca = Total - valor_projeto
    ) %>%
    select(
      cod_ibge = cod_ibge_siscan,
      Municipio_siscan = nome_municipio,
      Municipio_base = Municipio_mun,
      Total_siscan = Total,
      valor_projeto,
      iguais,
      diferenca
    )
  
  return(comparacao)
}

# 4. Rodar comparação para todos os anos (2019–2024)
comparacoes_histo_alterado_colo <- list()

for (ano in 2019:2024) {
  comparacoes_histo_alterado_colo[[as.character(ano)]] <- comparar_histo_alterado_colo(ano, base_colo_alterados)
}

# 5. Conferir visualmente
DT::datatable(comparacoes_histo_alterado_colo[["2019"]])
DT::datatable(comparacoes_histo_alterado_colo[["2020"]])
DT::datatable(comparacoes_histo_alterado_colo[["2021"]])
DT::datatable(comparacoes_histo_alterado_colo[["2022"]])
DT::datatable(comparacoes_histo_alterado_colo[["2023"]])
DT::datatable(comparacoes_histo_alterado_colo[["2024"]])

```

#### Colo - Cancer

```{r, warning = FALSE, message = FALSE}
######## COLO ###########

# 1. Pacotes
library(readxl)
library(dplyr)
library(stringr)

# 2. Carregar base com dados de câncer de colo
base_colo_cancer <- read_excel("dados_municipios.xlsx", sheet = "COLO") %>%
  select(Municipio_mun, COD_municipio_mun, starts_with("Cancer_Colo")) %>%
  mutate(cod_ibge_base = substr(as.character(COD_municipio_mun), 1, 6))

# 3. Função para comparar diagnósticos de câncer de colo
comparar_cancer_colo <- function(ano, base_colo_cancer) {
  
  col_projeto <- paste0("Cancer_Colo_", ano, "_mun")
  arquivo <- paste0("SISCAN_Cancer_Colo_", ano, ".xlsx")
  
  base_siscan <- read_excel(arquivo) %>%
    rename(municipio_residencia = `Munic.de residencia`) %>%
    mutate(
      cod_ibge_siscan = str_extract(municipio_residencia, "^\\d{6}"),
      nome_municipio = str_remove(municipio_residencia, "^\\d{6}\\s+"),
      cod_ibge_siscan = as.character(cod_ibge_siscan),
      Pacientes = as.numeric(Pacientes)
    ) %>%
    select(cod_ibge_siscan, nome_municipio, Pacientes)
  
  comparacao <- inner_join(
    base_siscan,
    base_colo_cancer,
    by = c("cod_ibge_siscan" = "cod_ibge_base")
  ) %>%
    mutate(
      valor_projeto = .data[[col_projeto]],
      iguais = Pacientes == valor_projeto,
      diferenca = Pacientes - valor_projeto
    ) %>%
    select(
      cod_ibge = cod_ibge_siscan,
      Municipio_siscan = nome_municipio,
      Municipio_base = Municipio_mun,
      Pacientes_siscan = Pacientes,
      valor_projeto,
      iguais,
      diferenca
    )
  
  return(comparacao)
}

# 4. Rodar comparação para todos os anos (2019–2024)
comparacoes_cancer_colo <- list()

for (ano in 2019:2024) {
  comparacoes_cancer_colo[[as.character(ano)]] <- comparar_cancer_colo(ano, base_colo_cancer)
}

# 5. Conferência visual 
DT::datatable(comparacoes_cancer_colo[["2019"]])
DT::datatable(comparacoes_cancer_colo[["2020"]])
DT::datatable(comparacoes_cancer_colo[["2021"]])
DT::datatable(comparacoes_cancer_colo[["2022"]])
DT::datatable(comparacoes_cancer_colo[["2023"]])
DT::datatable(comparacoes_cancer_colo[["2024"]])

```

#### Colo - Tratamento
```{r, warning = FALSE, message = FALSE}
############ Tratamento Municipios ###########
# 1. Pacotes
library(readxl)
library(dplyr)
library(stringi)
library(stringr)

# 2. Carregar base municipal sem duplicar o código
base_mun_mama <- read_excel("dados_municipios.xlsx", sheet = "MAMA") %>%
  select(Municipio_mun, COD_municipio_mun, starts_with("tratamento_mama"))

base_mun_colo <- read_excel("dados_municipios.xlsx", sheet = "COLO") %>%
  select(Municipio_mun, starts_with("tratamento_colo"))

# Junta as duas mantendo apenas uma coluna de COD_municipio_mun
base_mun <- full_join(base_mun_mama, base_mun_colo, by = "Municipio_mun")


# 3. Função para comparação usando COD IBGE
comparar_tratamentos <- function(ano, tipo, base_mun, arquivo_inca) {
  
  # Nome da coluna correspondente ao ano na base municipal
  col_mun <- paste0("tratamento_", tipo, "_", ano, "_mun")
  
  # Base municipal com código IBGE como string
  base_projeto <- base_mun %>%
    select(Municipio_mun, COD_municipio_mun, !!sym(col_mun)) %>%
    mutate(
      cod_ibge_base = as.character(COD_municipio_mun)
    )
  
  # Lê o arquivo do INCA e extrai o código IBGE (7 dígitos)
  base_inca <- read_excel(arquivo_inca) %>%
    mutate(
      Total = as.numeric(Total),
      cod_ibge_inca = str_extract(Municipio, "\\d{7}")  # só o código
    ) %>%
    select(cod_ibge_inca, Municipio, Total)
  
  # Faz join pelo código IBGE
  comparacao <- inner_join(
    base_inca,
    base_projeto,
    by = c("cod_ibge_inca" = "cod_ibge_base")
  ) %>%
    mutate(
      valor_projeto = .data[[col_mun]],
      iguais = Total == valor_projeto,
      diferenca = Total - valor_projeto
    ) %>%
    select(
      cod_ibge = cod_ibge_inca,
      Municipio_inca = Municipio,
      Municipio_base = Municipio_mun,
      Total_inca = Total,
      valor_projeto,
      iguais,
      diferenca
    )
  
  return(comparacao)
}


# 4. Lista dos arquivos XLSX do INCA (já limpos)
arquivos_inca <- list(
  mama_2019 = "INCA_Tratamento_Mama_2019.xlsx",
  mama_2020 = "INCA_Tratamento_Mama_2020.xlsx",
  mama_2021 = "INCA_Tratamento_Mama_2021.xlsx",
  mama_2022 = "INCA_Tratamento_Mama_2022.xlsx",
  mama_2023 = "INCA_Tratamento_Mama_2023.xlsx",
  colo_2019 = "INCA_Tratamento_Colo_2019.xlsx",
  colo_2020 = "INCA_Tratamento_Colo_2020.xlsx",
  colo_2021 = "INCA_Tratamento_Colo_2021.xlsx",
  colo_2022 = "INCA_Tratamento_Colo_2022.xlsx",
  colo_2023 = "INCA_Tratamento_Colo_2023.xlsx"
)


# 5. Gerar comparações para todos os anos/tipos
comparacoes <- list()

for (tipo in c("mama", "colo")) {
  for (ano in 2019:2023) {
    key <- paste0(tipo, "_", ano)
    arquivo_inca <- arquivos_inca[[key]]
    
    comparacoes[[key]] <- comparar_tratamentos(
      ano = ano,
      tipo = tipo,
      base_mun = base_mun,
      arquivo_inca = arquivo_inca
    )
  }
}


# 6. Abrir e conferir
DT::datatable(comparacoes[["colo_2019"]])  # compara colo 2019
DT::datatable(comparacoes[["colo_2020"]])  # compara colo 2020
DT::datatable(comparacoes[["colo_2021"]])  # compara colo 2021
DT::datatable(comparacoes[["colo_2022"]])  # compara colo 2022
DT::datatable(comparacoes[["colo_2023"]])  # compara colo 2023
```




